臺灣彰化地方法院刑事判決　　　　　　　 96年度訴字第73號
公　訴　人　臺灣彰化地方法院檢察署檢察官
被　　　告　丙○○
指定辯護人　李佳蓉律師
被　　　告　戊○○
選任辯護人　陳明欽律師
被　　　告　己○○
　　　　　　　　　　現羈押於臺灣彰化看守所
指定辯護人　王銘助律師
上列被告等因偽造貨幣案件，經檢察官提起公訴（95年度偵字第
10316號、第11130號），及臺灣臺南地方法院檢察署檢察官移送
併辦（95年度偵字第16593號），本院判決如下：
    主  文
丙○○意圖供行使之用，而交付偽造之通用紙幣於人，處有期徒
刑年陸月。扣案如附表貳(一)之、所示之偽造通用紙幣合計
柒拾陸張，均沒收。
戊○○共同行使偽造之通用紙幣，處有期徒刑肆年。扣案如附表
壹(一)、附表貳(一)之、及附表所示之偽造通用紙幣合計陸拾
伍張、附表肆、附表伍所示之物，均沒收。
己○○共同行使偽造之通用紙幣，處有期徒刑年貳月。扣案如
附表壹(一)、附表貳(一)之所示之偽造通用紙幣合計陸拾貳張、附
表肆所示之物，均沒收。
    事  實
一、丙○○明知戊○○、己○○收集新台幣（下同）壹仟元紙幣
    之偽鈔之目的係意圖供反覆行使之用，竟基於反覆交付之犯
    意，自民國（下同）95年10月初某日起，在其位於臺北縣三
    重市○○路○段75號4樓之6租屋處，以其0000000000號行動
    電話，撥打其妹婿洪秉琛（另案經警偵辦中）之0000000000
    號行動電話，為戊○○、己○○2人，向洪秉琛，以1比10（
    真鈔比偽鈔）之比例，分別以2次5千元、1次1萬元之真鈔購
    買偽造之千元紙幣約200張共約20萬元，並交付戊○○、己○○2人，供渠二人行使之用。
二、戊○○、己○○係男女朋友關係，二人均無正當工作，而無
    經濟來源以供維持生活，戊○○、己○○明知洪秉琛以電腦
    印製偽鈔，竟基於共同意圖供反覆行使偽造通用紙幣之犯意
    聯絡，除以上開方式透過丙○○向洪秉琛取得壹仟元紙幣之
    偽鈔外，並先後於95年7月間某日，由戊○○在臺北縣板橋
    市○○路163號6樓之2租屋處，自洪秉琛處取得數目不詳之
    壹仟元紙幣之偽鈔；續於95年10月3日，由戊○○在臺北縣
    永和市某「千代旅館」，以1比10（真鈔比偽鈔）之比例，
    向洪秉琛購買壹仟元紙幣之偽鈔5張共5千元；再於同年月10
    月底某日，由己○○在臺北縣三重市「天台廣場」，收受洪
    秉琛交付之壹仟元紙幣之偽鈔30張共3萬元。
三、戊○○、己○○明知渠二人上開取得壹仟元紙幣均係偽鈔，
    竟仍基於共同反覆行使壹仟元紙幣偽鈔之犯意，先於95年8
    月28日下午10時5分許，在臺北縣板橋市○○街102號1樓，
    由戊○○向「鑫發小客車租賃公司」承租之車號0436—KD號
    自用小客車乙部，並由己○○擔任連帶保証人承租之，渠二
    人即駕駛上開租用小客車，於同月31日下午7時50分許，至
    彰化縣永靖鄉○○村○○路○段221號辛○○經營之「立寶富
    流行電動車行」，由己○○於車上等候，由戊○○以32張千
    元偽鈔，向辛○○購買價值3萬2千元之50cc電動休閒跑車1
    部，致辛○○陷於錯誤予以收受，二人行使前開壹仟元紙幣
    之偽鈔得手後逃逸。嗣經辛○○收受後檢視發現均係偽鈔，
    因而報警處理。
四、戊○○復基於前開反覆行使壹仟元紙幣之偽鈔犯意，分別於
    95年9月22日下午3時30分許、同年10月28日下午1時30分許
    、同月31日下午3時許及同年11月1日下午2時許，分別至臺
    南市○○路245號甲○○經營之「新發財彩券行」、臺北市
    ○○街4之5號丁○○經營之「坤山茶葉股份有限公司」、臺
    北縣新莊市○○路○段175巷1號庚○○經營之「甚馨茗茶」
    、臺北市○○街301號乙○○經營之「王瑞珍茗茶」，各以1
    張千元偽鈔，向甲○○購買300元之彩券，向丁○○、庚○○、乙○○分別購買價值250元、250元、200元之茶葉各1包
    ，致甲○○、丁○○、庚○○、乙○○分別陷於錯誤予以收
    受，戊○○行使前開壹仟元紙幣之偽鈔得手後逃逸。
五、嗣經警循線追查，持臺灣彰化地方法院檢察署檢察官核發之
    拘票，於95年11月7日上午11時30分許，在臺北縣三重市○○路○段與長壽街口，拘獲戊○○；於同日中午12時20分許
    ，在臺北縣三重市○○路○段22號前，拘獲己○○，並扣得
    己○○持有30張壹仟元紙幣之偽鈔、用以聯絡購買壹仟元紙
    幣偽鈔之0000000000號MOTOROLA行動電話1支，並當場查獲
    丙○○持有4張壹仟元紙幣之偽鈔。另警方於同日下午2時許
    ，經徵得丙○○之同意，至丙○○位於臺北縣三重市○○路
    ○段75號4樓之6租屋處執行搜索，再查扣72張壹仟元紙幣之
    偽鈔、茶葉3包（共扣得12包，其中已發還3包，另6包與本
    案無關）等物。
六、案經辛○○訴由彰化縣警察局員林分局報請臺灣彰化地方法
    院檢察署檢察官偵查起訴。
    理  由
壹、關於證據能力部分
 一、本件被告戊○○、己○○、丙○○所為之自白，並無出於
     強暴、脅迫、利誘、詐欺、疲勞訊問、違法羈押或其他不
     正之方法，亦非違反法定障礙事由經過期間不得訊問或告
     知義務之規定而為，依刑事訴訟法第156條第1項、第158條
     之2規定，應認其有證據能力。
 二、證人甲○○、丁○○、庚○○、辛○○於警詢中之陳述於
     審判外之陳述，依刑事訴訟法第159條規定，雖不得作為證
     據，然經被告、辯護人及檢察官於審判程序同意作為證據
     ，本院亦認為適當，是依刑事訴訟法第159條之5規定，自
     仍有證據能力。
三、(一)按有事實足認被告或犯罪嫌疑人有最輕本刑為3年以上
        有期徒刑之罪嫌，並危害國家安全或社會秩序情節重大
        ，而有相當理由可信其通訊內容與本案有關，且不能或
        難以其他方法蒐集或調查證據者，得發通訊監察書。通
        訊監察書，偵查中由檢察官依司法警察機關聲請或依職
        權核發，審判中由法官依職權核發。又除法律另有規定
        外，實施刑事訴訟程序之公務員因違背法定程序取得之
        證據，其有無證據能力之認定，應審酌人權保障及公共
        利益之均衡維護。通訊保障及監察法第5條第1項第1款
        、第2項、刑事訴訟法第158條之4分別定有明文。
     (二)本件關於被告戊○○、己○○、丙○○所使用之行動
         電話之監聽錄音，分別為臺灣彰化地方法院檢察署核
         准在案，有詳載聲監案號、案由、監察電話及對象、
         指揮檢察官及譯文人等之譯文紀錄附卷可參，係依法
         所為之監聽；況審酌電話監聽侵害被告權益之種類及
         輕重、對於被告訴訟上防禦不利益之程度、犯罪所生
         之危害或實害等情形，兼顧人權保障及公共利益之均
         衡維護，亦認本件此部分電話監聽合於比例原則，是
         應具有證據能力。
貳、認定犯罪事實所憑之證據及理由
一、上開事實業據被告戊○○、丙○○於警詢、偵訊及本院審理
    中坦承不諱。訊據被告己○○固不否認於上揭時、地，與被
    告戊○○共同前往租車後，並購買電動休閒車之事實，惟矢
    口否認有何行使偽造貨幣之犯意，辯稱：伊不知被告戊○○
    要以壹仟元紙幣之偽鈔購買電動休閒車，伊無行使之犯意，
    又縱構成，伊亦僅係構成幫助行使云云。經查：
  (一)扣案如附表所示之通用紙幣，經送請中央印製廠鑑定結果，
    認為該等面額1,000元紙幣，均以彩色噴墨方式仿印，無凹
    版印紋凸起效果，所用紙張非鈔券紙，水印以灰色墨在紙張
    背面仿製，安全線以燙印箔膜（含面額數字）仿鈔券正面五
    段裸露部分，左下角面額數字以亮光物質仿折光變色油墨，
    均屬偽造鈔票，此分別有附表壹(三)、貳(三)、(三)所示之函各
    1 份在卷可參，足徵扣案之如附表所示之紙幣，確均係偽造
    之物。
  (二)被告戊○○於上揭時、地，或共同或單獨持如附表所示偽造
    紙幣購物，嗣為警循線查獲之事實，業經被告戊○○於警詢
    、偵訊及本院審理中，坦承不諱，核與證人即被害人甲○○
    、丁○○、庚○○、乙○○、辛○○分別於警詢中證述綦詳
    ，互核與証人即被告己○○、丙○○於警詢、偵查及本院審
    理中之供証情節相符，並有如附表所示之壹仟元紙幣之偽鈔
    、茶葉扣案可稽，且被告戊○○於95年10月3日欲向洪秉琛
    兌換購買5張千元偽鈔之情，亦有員林分局通訊監察譯文表
    在卷可參（參見95員警刑字第25476號卷102頁背面）；又被
    告己○○確知悉洪秉琛印製之壹仟元紙幣係偽鈔、被告己○○身上查扣得壹仟元紙幣之偽鈔30張，係洪秉琛透過被告己○○欲轉交予被告戊○○等情，業據被告己○○於警詢、偵
    查及本院審理中供承甚詳，再參酌被告戊○○、己○○二人
    共同去租車，被告己○○並為連帶保証人，租車後二人共同
    前去購買電動休閒車等情，亦據証人黃光慈、辛○○於警詢
    中供証明確，復為被告戊○○、己○○所自承不諱，是被告
    戊○○、己○○二人係明知上揭時、地取得之壹仟元紙幣之
    偽鈔後，即共同基於反覆行使偽造通用紙幣之犯意聯絡，於
    上揭時、地持如附表壹所示偽造通用紙幣購買電動休閒車、
    被告戊○○單獨於上揭時、地持如附表貳(一)之、附表所
    示偽造通用紙幣購買茶葉、彩券之事實，應可認定。
  (三)被告丙○○於上揭時、地，意圖供反覆行使之用而交付壹仟
    元紙幣偽鈔之犯行，業據被告丙○○於警詢、偵訊及本院審
    理中，坦承不諱，核與證人即被告戊○○、己○○於警詢、
    偵查及本院審理中之供証情節相符，並有如附表所示之壹仟
    元紙幣之偽鈔可稽，況於被告丙○○身上及住處查扣得壹仟
    元紙幣之偽鈔共76張，係被告丙○○自洪秉琛處取得欲轉交
    予被告戊○○等情，亦據証人即被告戊○○、己○○、被告
    丙○○於警詢、偵查及本院審理中供承甚詳，再參酌被告己○○以0000000000話行動電話與被告丙○○之0000000000之
    行動電話通聯紀錄中顯示，其二人將偽鈔稱之「彩色」，並
    談及偽鈔等情，業據被告己○○於警詢及本院審理中証稱明
    確，復有員林分局通訊監察譯文表（參見95員警分偵字第26
    710號券49-88頁）在卷可參，此外並有如附表貳(一)之、
    所示之壹仟元紙幣之偽鈔在卷可稽，事証明確，被告丙○○
    意圖供反覆行使之用，而交付偽造之通用紙幣之犯行洵湛認
    定。
  (四)訊據被告己○○固不否認於上揭時、地，與被告戊○○共同
    前往租車後，並共赴購買電動休閒車之事實，惟矢口否認有
    何行使偽造貨幣犯意，辯稱：伊不知被告戊○○要以壹仟元
    紙幣偽鈔購買電動休閒車，伊無行使之犯意，又縱構成，伊
    亦僅係構成幫助行使云云。惟查，被告己○○確知悉洪秉琛
    印製之壹仟元紙幣係偽鈔、其身上查扣得壹仟元紙幣之偽鈔
    30張，係洪秉琛透過被告己○○欲轉交予被告戊○○等情，
    業據被告己○○於警詢、偵查及本院審理中供承甚詳，而被
    告己○○與被告丙○○之上開行動電話通聯紀錄中顯示，其
    二人將偽鈔稱之「彩色」及談及偽鈔等情，亦據被告己○○
    於警詢及本院審理中供承明確，並有員林分局通訊監察譯文
    表（參見95員警分偵字第26710號券49-88頁）在卷可參，再
    參酌被告戊○○、己○○二人共同去租車，被告己○○並為
    連帶保証人，租車後二人共同前去購買電動休閒車等情，亦
    據証人黃光慈、辛○○於警詢中供証明確，復為被告戊○○
    、己○○所自承不諱，此外並有如附表壹(一)、附表貳(一)之
    所示之壹仟元紙幣之偽鈔扣案可稽，是本件被告己○○顯係
    明知上揭時、地取得之壹仟元紙幣之偽鈔後，即與被告戊○○共同基於反覆行使偽造通用紙幣之犯意聯絡，於上揭時、
    地持如附表壹所示偽造通用紙幣購買電動休閒車之事實，應
    可認定，而被告己○○係明知且持有壹仟元紙幣之偽鈔，其
    已為構成要件之犯行，應為行使偽造通用紙幣之共同正犯。
二、按中央銀行為依中央銀行法第13條第1項規定發行中華民國
    貨幣而訂定中央銀行發行新臺幣辦法，於89年1月26日公布
    ，同年月28日生效，該辦法第2條規定中華民國貨幣為新臺
    幣，除適用中央銀行法關於國幣之規定外，依本辦法之規定
    ，故新臺幣為中華民國貨幣，適用中央銀行法關於國幣之規
    定。又按刑法第196條所謂貨幣係指硬幣而言，新臺幣幣券
    則屬紙幣，行為人以偽造之新臺幣幣券賣與他人，如係冒充
    真票使用，應成立行使偽造紙幣罪（最高法院28年上字第89
    6號、63年臺上字第2194號判例要旨參照）；又行使偽造紙
    幣，本含有詐欺性質，故不另論以詐欺取財罪（最高法院29
    年上字第1648號判例要旨參照）。
三、被告戊○○、己○○共同行使扣案之偽造通用紙幣時，已知
    為偽鈔，業如前述，是被告戊○○、己○○共同持以行使如
    附表壹(一)所示偽造通用紙幣部分，被告戊○○另反覆持以行
    使如附表貳(一)之、所示偽造通用紙幣部分，均係犯刑法
    第196條第1項前段之行使偽造之通用紙幣罪。被告丙○○意
    圖供行使之用，而交付偽造之通用紙幣於被告戊○○，係犯
    刑法第196條第1項後段之意圖供行使用而交付偽造之通用紙
    幣罪。被告戊○○、己○○間，就行使如附表壹所示之偽造
    通用紙幣犯行，有直接之犯意聯絡，並有行為分擔，均為共
    同正犯。被告戊○○、己○○行使如附表所示之偽造通用紙
    幣，在形式上與真鈔相同，並已使證人即被害人甲○○、丁○○、庚○○、乙○○、辛○○誤認為真鈔而矇混使用，然
    被告戊○○、己○○行使偽造通用紙幣購物行為，當然含有
    詐欺性質，故不另論詐欺罪。又按學理上包括一罪概念中，
    關於集合犯之態樣，係指依一般社會通念，特定犯罪行為具
    有反覆實施之特性，而藉由法條中客觀構成要件之行為要素
    ，涵括上開具有反覆實施特性之數個犯罪行為，僅接受一次
    刑法之評價為已足。因刑事法若干犯罪行為，本質上原具有
    反覆、延續實行之特徵，立法時既予特別歸類，定為犯罪構
    成要件之行為要素，則行為人基於概括之犯意，在密切接近
    之一定時、地持續實行之複次行為，倘依社會通念，於客觀
    上認為符合一個反覆、延續性之行為觀念者，於刑法評價上
    ，即應僅成立一罪。學理上所稱「集合犯」之職業性、營業
    性或收集性等具有重複特質之犯罪均屬之，例如經營、從事
    業務、收集、販賣、製造、散布等行為概念者是（最高法院
    95年度臺上字第1079號判決意旨參照）。本案被告戊○○、
    丙○○前揭行使、交付偽造紙幣之行為，具有反覆、延續實
    行之特徵，從而在行為概念上，縱有多次行使、交付之舉措
    ，仍應評價認係包括一罪之集合犯，論以被告戊○○行使偽
    造之通用紙幣一罪、被告丙○○交付偽造之通用紙幣一罪為
    已足。檢察官移送併辦部分（95年度偵字第16593號），與
    已起訴部分因有集合犯之實質一罪關係，為起訴效力所及，
    本院自得併予審理，併此敘明。爰審酌現今社會上假鈔氾濫
    ，被告戊○○、己○○上揭共同行使、被告丙○○交付偽造
    通用紙幣之行為，嚴重影響社會一般大眾交易及金融秩序，
    惟念及其等行使、交付偽造通用紙幣之數量尚非龐大，且持
    有之偽造通用紙幣均已查扣，其行使之偽造通用紙幣金額不
    多，僅用以購買茶葉、電動休閒車，造成被害人損失尚非嚴
    重，且被告戊○○、己○○、丙○○三人於犯後坦承犯行，
    態度良好，被告己○○僅行使一次等一切情狀，各量處如主
    文所示之刑。
四、另按刑法第59條規定犯罪情狀可憫恕者，得酌量減輕其刑，
    固為法院依法得自由裁量之事項，然非漫無限制，必須犯罪
    另有特殊之原因與環境，在客觀上足以引起一般同情，認為
    即予宣告法定低度刑期尤嫌過重者，始有其適用。是為此項
    裁量減刑時，必須就被告全部犯罪情狀予以審酌在客觀上是
    否有足以引起社會上一般人之同情，而可憫恕之情形，始稱
    適法（最高法院88年度臺上字第6683號判決要旨參照）。本
    案被告戊○○、己○○、丙○○之上揭犯行，均已如前述，
    衡情並無何等足以引起一般人同情之客觀情狀而應予以憫恕
    ，爰不依刑法第59條酌減其刑，附此敘明。
五、末按偽造之紙幣，除已滅失而不復存在者外，不問屬於犯人
    與否，均應依刑法第200條之規定沒收之，此係對於刑法第
    38條之特別規定，係採必須沒收主義。是依上揭說明，扣案
    如附表貳(一)之、所示之偽造通用紙幣合計76張，係被告
    丙○○持有；如附表壹(一)、附表貳(一)之、及附表所示
    之偽造通用紙幣合計65張，係被告戊○○所行使；扣案如附
    表壹(一)所示之偽造通用紙幣合計32張，係被告己○○所行使
    ，附表貳(一)之所示之偽造通用紙幣合計30張，係被告己○○所持有；均依刑法第200條之規定，應均併為沒收之宣告
    。扣案之茶葉3包係被告戊○○犯罪所得之物，0000000000
    號MOTOROLA行動電話1支，係被告己○○所有，供犯罪所用
    之物，應依刑法第38條第1項第2、第3款宣告沒收。至另扣
    案之茶葉6包（原扣案12包，已發3包，上開沒收3包）、電
    腦乙部，無証據証明已本案有何關聯，爰不另為沒收之諭知
    ，併此敘明。
據上論斷，應依刑事訴訟法第299 條第1 項前段，刑法第28條、
第196 條第1 項、第200 條、第38條第1 項第2 款、第3 款，刑
法施行法第1 條之1 ，判決如主文。
本案經檢察官郭玄義到庭執行職務。
中　　華　　民　　國　　96　　年　　4 　　月　　24　　日
              刑事第三庭  審判長法  官  林欽章
                                法  官  葉明松
                                法  官  姚銘鴻
以上正本證明與原本無異。
如不服本判決，應於判決送達後10日內，向本院提出上訴狀 (須
附繕本)。
告訴人或被害人對於判決如有不服具備理由請求檢察官上訴者，
其上訴期間之計算係以檢察官收受判決正本之日期為準。
中　　華　　民　　國　　96　　年　　4 　　月　　24　　日
　                              書記官  郭佳雯
中華民國刑法第196條第1項
（行使收集或交付偽造變造通貨、幣券罪）
行使偽造、變造之通用貨幣、紙幣、銀行券，或意圖供行使之用
而收集或交付於人者，處3年以上10年以下有期徒刑，得併科5千
元以下罰金。
中華民國刑法第200條
（沒收物之特例）
偽造、變造之通用貨幣、紙幣、銀行券，減損分量之通用貨幣及
前條之器械原料，不問屬於犯人與否，沒收之。
附表壹：(一)扣案之偽造台幣壹仟元券之紙幣（安一版）32張。（
          即被告戊○○、己○○向立寶富流行電動車行購買電
          動休閒車之扣案偽鈔。）。
　      (二)編號LM564225XQ共7張
　        編號LM564242XQ共8張
　        編號LM564646XQ共10張
　        編號EB716163JR共7張
        (三)中央印製廠95年9月21日中印發字第0950004447號函
          及其檢附之鑑定報告。
附表貳：(一)扣案之偽造台幣壹仟元券之紙幣（安一版）108張。
          即於被告丙○○身上查獲之偽鈔4張。
            於被告丙○○台北縣三重市○○路○段75號4樓
              之6租屋處查扣之偽鈔72張。
            於被告己○○身上查獲之偽鈔30張。
            被告戊○○向被害人丁○○、庚○○購買茶葉之
              扣案偽鈔2張。
        (二)其編號如下：
　        編號JB716163RE共1張
　        編號EB716163JR共25張
　        編號LM564646XQ共20張
　        編號LM564242XQ共27張
　        編號LM564225XQ共17張
　        編號XL564225MQ共3張
　        編號ET0000000PL共4張
　        編號LM642452XQ共2張
　        編號IA684299RM共3張
　        編號NZ330568HV共3張
　        編號SD528869FH共3張
        (三)中央印製廠95年11月22日中印發字第0950005430號函
          及其檢附之鑑定報告。
附表：(一)扣案之偽造台幣壹仟元券之紙幣（安一版）1張。（
          即被告戊○○向被害人甲○○購買彩券扣案之偽鈔
          。）。
　      (二)編號LM564242XQ共1張
        (三)中央印製廠中印發字第0950006057號函及其檢附之鑑
          定報告。
附表肆:0000000000號MOTOROLA行動電話1 支。
附表伍:茶葉3包。
